【裁判字號】    90,易,352
【裁判日期】    900727
【裁判案由】    違反臺灣地區與大陸地區人民關係條例等
【裁判全文】
臺灣高雄地方法院刑事判決                            九十年度易字第三五二號
    公  訴  人  臺灣高雄地方法院檢察署檢察官
    被      告  力誌企業有限公司
    兼右代表人  乙○○
    右  一  人
    選任辯護人  吳文豐
右列被告因違反台灣地區與大陸地區人民關係條例案件，經檢察官聲請簡易判決處刑
（八十九年度偵字第一一九四七號、八十九年度偵字第二四二六九號），嗣本院簡易
庭（八十九年雄簡字第一三四四號）認不宜以簡易判決處刑，移由本院依普通程序審
理，本院判決如左：
    主  文
乙○○違反不得僱用大陸地區人民從事未經許可之工作之規定，處拘役伍拾日，如易
科罰金，以參佰元折算壹日。
力誌企業有限公司，其代表人因執行業務違反不得僱用大陸地區人民從事未經許可之
工作之規定，科罰金新臺幣伍萬元。
    事  實
一、乙○○係設於高雄縣燕巢鄉○○村○○路三一二巷五號「力誌企業有限公司」（
    以下簡稱力誌公司）之代表人，明知大陸地區人民陳福生（已遭遣返）係未經許
    可入境而擅自大陸地區非法偷渡來台，違反國家安全法之犯人，竟自民國八十九
    年二月十三日起，以每月新台幣（下同）二萬元之薪資，僱用陳福生在上址公司
    內從事打雜工作，並提供住宿使之藏匿於該公司之工廠內。嗣於同年五月二十五
    日下午三時許，為警於前址公司內查獲上情。
二、案經高雄縣警察局仁武分局報告臺灣高雄地方法院檢察署檢察官偵查起訴。
    理  由
一、訊據被告乙○○固供承有於右揭時地僱用陳福生在公司從事打雜工作並供其住宿
    之事實，惟矢口否認有藏匿人犯或違反台灣地區與大陸地區人民關係條例之犯行
    ，辯稱：陳福生來應徵時，說他是從金門來的，要來台灣找親人沒找到，要求我
    讓他暫住此處，我當時未要求他提出身份文件，不知道他是大陸人，聽他講話有
    點口音，但因我弟弟的太太是馬祖人，也有那種口音，所以我未懷疑他是大陸偷
    渡客等語。經查：
（一）被告並不否認陳福生講話口音與一般台灣人不同之事實，又證人即查獲之警員
      甲○○，亦證稱：我在與大陸人陳福生接觸過程中，發現他有點外省腔調，我
      們常接觸到大陸偷渡客，聽得出來是大陸口音，當天是因有人檢舉才去該公司
      查獲等語（參照本院九十年七月五日審判筆錄），此外，右揭事實亦核與陳福
      生於警訊所陳稱之情節，均大致相符，並有大陸地區人民非法入境大陸人民基
      本資料表、查獲大陸人民偷渡入境表各一紙附卷足證。
（二）力誌公司係登記有案之有限公司組織，而被告係該公司負責人，此有營利事業
      登記證一紙在卷可證，被告身為公司負責人，於僱用員工時本應詢明應徵者之
      相關基本資料，以利將來辦理員工之勞保或公司報稅等事宜，然其僱用陳福生
      時，既已對其口音稍有懷疑，竟均未詢及其身分或要求提供身分證件，顯有違
      常情，且被告亦供承：我們公司一般平時並未提供住宿等情（參照本院九十年
      三月二十九日審判筆錄），亦即被告未要求陳福生提供身分證明文件即同意讓
      其住宿於公司工廠內，亦實有違常理。
綜上所述，被告所辯不足採信，本案事證已臻明確，被告之犯行堪以認定。
二、查人民入出境臺灣地區，應向內政部警政署入出境管理局申請許可，未經許可者
    ，不得入出境，為國家安全法第三條第一項（第六條第一項）及同法施行細則第
    二條所規定；又僱用大陸地區人民從事未經許可或與許可不符之工作之行為，不
    得為之，臺灣地區與大陸地區人民關係條例第十五條第四款亦定有明文。本案陳
    福生係大陸地區人民，未經申請許可擅自由大陸地區偷渡入境臺灣地區，自屬觸
    犯國家安全法第六條第一項規定之犯人，被告乙○○明知上情竟予以僱用並提供
    住宿藏匿，是以核其所為，係犯刑法第一百六十四條第一項之藏匿人犯罪及臺灣
    地區與大陸地區人民關係條例第八十三條第一項之罪。其所犯上開二罪間，有方
    法、結果之牽連關係，應從一重之臺灣地區與大陸地區人民關係條例第八十三條
    第一項之罪處斷。公訴人認其所犯上開二罪應論以想像競合犯，容有未洽，附此
    敘明。而被告力誌公司，其代表人即被告乙○○因執行業務，犯前開臺灣地區與
    大陸地區人民關係條例第八十三條第一項之罪，應依同條第四項之規定論科。爰
    審酌被告乙○○前無犯罪前科，有本院被告院內索引卡紀錄表、臺灣高等法院被
    告全國前案紀錄表及臺灣高雄地方法院檢察署刑案資料查註紀錄表各一份在卷可
    憑，素行可謂良好，其僱用非法偷渡之大陸地區人民，復將之藏匿，對於社會秩
    序顯有不良影響，又犯罪後未坦承犯行等一切情狀，對被告乙○○及力誌公司分
    別量處如主文所示之刑。再者，對被告乙○○所宣告之刑，因於被告行為後，刑
    法第四十一條業於九十年一月十日修正公布施行，並於同年月十二日生效，將修
    正前之刑法第四十一條規定與修正後同法第四十一條第一項之規定相互比較後，
    修正後之刑法第四十一條第一項就得宣告易科罰金之範圍較修正前之舊法為廣，
    是依刑法第二條第一項前段規定，自應適用裁判時較有利於被告之法律即修正後
    之刑法第四十一條第一項規定，就其宣告之拘役刑併諭知易科罰金之折算標準。
據上論斷，應依刑事訴訟法第二百九十九條第一項前段，臺灣地區與大陸地區人民關
係條例第八十三條第一項、第四項，刑法第十一條前段，第二條第一項前段，第一百
六十四條第一項，第五十五條，第四十一條第一項，罰金罰鍰提高標準條例第一條前
段、第二條，判決如主文。
本案經檢察官呂幸玲到庭執行職務。
中      華      民      國      九十      年      七    月    二十七    日
                                  臺灣高雄地方法院刑事第六庭
                                      法  官  周  玉  群
右正本證明與原本無異。
如不服本判決，應於判決送達後十日內，向本院提出上訴狀。
                                      書記官  黃  英  彥
中    華    民    國      九十      年      七      月      二十七      日
附錄本案判決論罪科刑法條：
臺灣地區與大陸地區人民關係條例第八十三條第一項、第四項：
  違反第十五條第四款或第五款規定者，處二年以下有期徒刑、拘役或科或併科新台
  幣三十萬元以下罰金。
  法人之代表人、法人或自然人之代理人、受僱人或其他從業人員，因執行業務犯前
  三項之罪者，除處罰行為人外，對該法人或自然人並科以前三項所定之罰金。但法
  人之代表人或自然人對於違反之發生，已盡力為防止行為者，不在此限。
中華民國刑法第一百六十四條（藏匿人犯或使之隱避、頂替罪）：
  藏匿犯人或依法逮捕拘禁之脫逃人或使之隱避者，處二年以下有期徒刑、拘役或五
  百元以下罰金。
  意圖犯前項之罪而頂替者，亦同。


司法院資訊處製作；財團法人民間司法改革基金會備份。
